臺灣臺南地方法院刑事判決　　　　　　　 94年度易字第147號
公　訴　人　台灣台南地方法院檢察署檢察官
被　　　告　丁○○
上列被告因違反動產擔保交易法案件，經檢察官提起公訴（九十
三年度偵緝字第九三九號），本院判決如下：
    主    文
丁○○共同意圖為自己不法之所有，以詐術使人將本人之物交付
，處有期徒刑肆月，如易科罰金，以佰元折算壹日。
    事    實
一、丁○○於民國九十年間，因違反山坡地保育利用條例案件，
    經本院判處有期徒刑七月，緩刑五年確定（九十年三月二十
    三日確定），尚在緩刑期間，猶不知悔改，因積欠甲○○借
    款新台幣（下同）十五萬元，無力償還，甲○○乃提議以辦
    理動產抵押貸款方式購車，再將汽車抵償債務。丁○○明知
    其無資力清償貸款之金額，竟與甲○○（另案審理中）共同
    基於意圖為自己不法利益之犯意聯絡，推由丁○○於九十二
    年三月二十七日，佯以動產擔保交易附條件買賣之方式，向
    匯豐汽車股份有限公司（下稱匯豐公司）購買車號四二五七
    —ＧＨ號自小客車一輛，為動產擔保交易之債務人。雙方約
    定總價金八十八萬三千二百四十四元，頭期款（含手續費）
    為五萬一千五百元，餘款八十三萬一千七百四十四元，分四
    十八期給付，每期一個月，每期付款一萬七千三百二十八元
    。標的物存放地點為臺南縣永康市○○○路三三八巷二號，
    在價金未付清之前，標的物所有權仍屬於出賣人所有，買受
    人僅得依約占有使用，不得任意遷移、出賣、出質、移轉、
    抵押或為其他處分。詎丁○○兩人取得上開車輛後，自九十
    二年七月二十七日起即拒不付款，尚有四十五期共計七十七
    萬九千七百六十元之欠款未付。丁○○嗣將該汽車交由甲○
    ○以十七萬元之代價出賣予真實姓名、年籍不詳之人，並以
    賣車所得作為丁○○清償其對甲○○之債務，致匯豐公司追
    索無著而受有損害，匯豐公司始知受騙。
二、案經匯豐公司訴由臺灣臺南地方法院檢察署發交臺南縣警察
    局永康分局調查後報告臺灣臺南地方法院檢察署檢察官偵查
    起訴。
    理    由
一、訊據被告丁○○矢口否認有何違反動產擔保交易法或詐取財
    物之犯行，辯稱：當初是透過乙○○向一名綽號「西瓜」之
    男子（經查為甲○○）申辦信用卡打算借錢做生意，因為未
    被核准，所以改向甲○○借款十五萬元。後來甲○○表示缺
    一台車使用，要求他以動產抵押擔保方式購車。交車確認表
    上的簽名固然是他簽的，但是從頭至尾都沒有交到車，分期
    款也不知道是何人繳的，伊已於九十二年初，向伊兄及女兒
    借得十五萬元還清甲○○之借款云云。經查：
  (一)前揭犯罪事實，迭據告訴人代理人買福進於警偵中指訴明確
    ，並有附條件買賣契約書、動產擔保附條件買賣設定登記申
    請書、新領牌照登記書、客戶分期款繳款記錄查詢、存證信
    函（見台灣台南地方法院檢察署九十二年度發查字第三七○
    七號偵查卷第三至九頁）、客戶交車確認表、客戶繳款明細
    表、訂車契約書及收款登記明細（見台灣台南地方法院檢察
    署九十三年度偵緝字第九三九號偵查卷第二九至三四頁）等
    在卷可佐。被告於本院審理中雖辯稱附條件買賣契約書、動
    產抵押附條件買賣設定登記申請書、汽車新領牌照登記書上
    之簽章非伊本人所為云云，惟查，被告於偵查及本院準備程
    序中，對於附條件買賣契約書及動產抵押附條件買賣設定登
    記書為伊所親簽之事實均已坦承不諱（見台灣台南地方法院
    檢察署九十三年度偵緝字第九三九號偵查卷第二三頁、本院
    九十四年三月二十八日準備程序筆錄第二至四頁）。被告嗣
    後空言否認，顯不足採。被告丁○○確以其名義簽立系爭汽
    車之附條件買賣契約書，並辦理動產擔保附條件買賣設定登
    記，為動產擔保交易之債務人。
  (二)次查，被告於本院審理中供承：伊有去匯豐公司填寫購買四
    二五七—ＧＨ號自小客車之資料，伊跟甲○○借錢，是甲○
    ○說去辦車的等語（見本院九十四年六月二十一日審判筆錄
    第十四至十六頁）。而證人丙○○於本院審理中結證稱：當
    初丁○○及甲○○一起來洽談買車的事宜，交車的時候，丁
    ○○有簽交車確認單，交車確認單上的名字是丁○○本人親
    自簽名，簽完以後才交車給丁○○等語（見本院九十四年六
    月二十一日審判筆錄第十一、十二頁）。且證人甲○○亦於
    本院審理中結證稱：被告於九十二年二月十日透過乙○○向
    其借款十五萬元，並於同日簽發同額本票一紙為質。嗣因被
    告表示經濟有困難無法如期償還，其又正好缺一台車使用，
    所以才叫被告去辦理動產抵押購車讓其使用，並陪同被告一
    起去匯豐公司辦理，……系爭車輛是被告交給其使用的，…
    …交車後三、四個月左右，因為無法再幫被告繳納貸款，所
    以提議將車賣掉，是在小北附近把系爭車輛交給第三人，當
    時被告也在場，所得價金十七萬元全數由其取得，以清償被
    告先前之十五萬元欠款及為被告代墊本件分期款之債務等語
    （見本院九十四年六月二十一日審判筆錄第三至十頁）。經
    核上開事證，堪認被告丁○○確有收受系爭車輛，其後並將
    該車交由甲○○以十七萬元之代價出賣予真實姓名、年籍不
    詳之人，並以賣車所得作為丁○○清償其對甲○○之債務。
    被告丁○○為動產擔保交易債務人，將汽車交予甲○○轉賣
    第三人，致使匯豐公司追索無著，又拒不繼續給付分期款，
    顯有不法利益之意圖。被告辯稱並未交到車，只是遭人利用
    ，完全不知情云云，顯為卸責之詞，俱不足採。
  (三)又查，被告於本院審理中供承：伊當時跟甲○○借十五萬元
    打算做生意，沒算利息，也沒約定清償期，本來是說等伊委
    託甲○○代辦的信用卡辦出來後再還錢給甲○○，但信用卡
    沒辦過，後來甲○○叫伊去辦一台車讓他到當鋪週轉一下，
    伊心想自己連信用卡都辦不出來，應該車子也辦不出來，伊
    並沒有能力再負擔車款等語（見本院九十四年六月二十一日
    及同年八月一日審判筆錄）。被告經濟困窘，需向甲○○借
    款應急，甚至連信用卡亦無法通過審核，顯見信用上亦有瑕
    疵，且亦自承無力負擔每期一萬七千餘元之分期款。被告明
    知經濟能力不佳，無力負擔分期款之繳納，卻仍以上揭方式
    向告訴人貸款購買汽車，事後並將該車交由甲○○出賣，且
    不付分期之車款，足證其自始即具有詐欺該車之不法所有意
    圖。
  (四)綜上，被告丁○○所辯前揭情詞，顯係事後卸責之詞，不足
    採信。本件事證明確，被告犯行應堪認定。
二、核被告丁○○所為，係犯刑法第三百三十九條第一項之詐欺
    取財罪及動產擔保交易法第三十八條出賣標的物，損害於債
    權人罪。公訴人認被告係犯遷移標的物罪，尚有未洽。被告
    所犯上開兩罪間，有方法結果之牽連關係，應依刑法第五十
    五條規定，從一重之詐欺取財罪處斷。又被告與甲○○，彼
    此間均有犯意之聯絡、行為之分擔，均為共同正犯。甲○○
    雖非動產擔保交易法第三十八條所規定之動產擔保交易之債
    務人，惟其與被告共同實施違反動產擔保交易法第三十八條
    犯行，雖非動產擔保交易之當事人，而無特定關係，仍應依
    刑法第三十一條第一項規定，以共犯論。爰審酌被告已無清
    償能力，仍佯以設定動產抵押之方式購買上開自小客車後，
    復將上開自小客車交由甲○○出賣予第三人，並自九十二年
    七月二十七日起即不按期繳納，致告訴人匯豐公司受有貸款
    本息不能受償之損害，且被告犯後仍飾詞辯解，否認犯行，
    以及造成告訴人損害非輕等一切情狀，量處如主文所示之刑
    ，並諭知易科罰金之折算標準。蒞庭之公訴檢察官對被告之
    求刑（有期徒刑五月）略嫌過高，未能採取，併予敘明。
三、被告所犯詐欺部分犯行，因未據起訴，惟與起訴部分之違反
    動產擔保交易部份犯行，具有牽連犯裁判上一罪關係，自為
    起訴效力所及，本院自得併予審究，附為敘明。
據上論斷，應依刑事訴訟法第二百九十九條第一項前段，動產擔
保交易法第三十八條、刑法第十一條前段、第二十八條、第三十
一條第一項、第三百三十九條第一項、第五十五條、第四十一條
第一項前段，罰金罰鍰提高標準條例第一條前段、第二條，判決
如主文。
本案經檢察官陳本良到庭執行職務。
中　　華　　民　　國　　94　　年　　8 　　月　　15　　日
　　　　　　　　　刑事第五庭  審判長法  官  林英志
                                    法  官  包梅真
                                    法　官　張家瑛
以上正本證明與原本無異。
如不服本判決，應於判決送達後十日內，向本院提出上訴狀。
　　　　　　　　　　　　　　　    　書記官　許悉愛
中　　華　　民　　國　　94　　年　　8 　　月　　18　　日
附錄所犯法條：
刑法第三百三十九條第一項
意圖為自己或第三人不法之所有，以詐術使人將本人或第三人之
物交付者，處五年以下有期徒刑、拘役或科或併科一千元以下罰
金。
動產擔保交易法第三十八條
動產擔保交易之債務人，意圖不法之利益，將標的物遷移、出賣
、出質、移轉、抵押或為其他處分，致生損害於債權人者，處三
年以下有期徒刑、拘役或科或併科六千元以下之罰金。
